臺灣臺中地方法院刑事判決　　　　　　 100年度訴字第1412號
公　訴　人　臺灣臺中地方法院檢察署檢察官
被　　　告　陳柏丞
指定辯護人　本院公設辯護人 戴遐齡
上列被告因違反毒品危害防制條例等案件，經檢察官提起公訴（
100 年度偵字第7480號），本院判決如下：
    主    文
陳柏丞明知為禁藥而轉讓，處有期徒刑捌月。
被訴販賣第二級毒品部分，均無罪。
被訴持有第二級毒品部分，免訴。
    犯罪事實
一、陳柏丞（綽號「沙士」）明知甲基安非他命屬於毒品危害防
    制條例第2 條第2 項第2 款所列管之第二級毒品，並經行政
    院衛生署明令公告列為禁藥管理，係屬藥事法第22條第1 項
    第1 款所定之禁藥，不得轉讓，竟基於轉讓禁藥即第二級毒
    品甲基安非他命之犯意，於民國100 年2 月中旬某日，在臺
    中市○○區○○路1 段市立殯儀館，無償轉讓第二級毒品甲
    基安非他命毒品1 小包（僅能供施用1 或2 次之少量毒品，
    並無證據證明該次轉讓第二級毒品數量已超過淨重10公克）
    予顏君赫，供其施用。
二、案經臺中市政府警察局移送臺灣臺中地方法院檢察署檢察官
    偵查起訴。
    理    由
壹、有罪部分：
一、對證據能力之說明：
(一)、按被告以外之人於偵訊中向檢察官所為之陳述，除顯有不可
    信之情況者外，得為證據，刑事訴訟法第159 條之1 第2 項
    定有明文。而所謂不可信情況之認定，法院應審酌被告以外
    之人於陳述時之外在環境及情況，例如：陳述時之心理狀況
    、有無受到外力干擾等，以為判斷之依據，故係決定陳述有
    無證據能力，而非決定陳述內容之證明力。是被告以外之人
    前於偵查中已具結而為證述，除反對該項供述得具有證據能
    力之一方，已釋明「顯有不可信之情況」之理由外，皆得為
    證據；又司法實務運作上，咸認偵查中檢察官向被告以外之
    人所取得之陳述，原則上均能遵守法律規定，不致違法取供
    ，被告以外之人於偵查中依法應具結者已具結，向檢察官所
    為之陳述，原則上具有證據能力。查本案證人顏君赫，於檢
    察官偵查時以證人身分作證，而當事人對其證述之證據能力
    均表示無意見，復無證據顯示有遭受強暴、脅迫、詐欺、利
    誘等外力干擾情形，並無顯不可信之情況，是其於檢察官偵
    訊中之證述，自有證據能力。
(二)、證人顏君赫於警詢之陳述係屬審判外之陳述，而被告陳柏丞
    及其辯護人爭執證人顏君赫於警詢所為陳述之證據能力，則
    依刑事訴訟法第159 條第1 項之規定，此部分尚無證據能力
    。
(三)、復按現行刑事訴訟法為保障被告之反對詰問權，排除具有虛
    偽危險性之傳聞證據，以求實體真實之發見，於該法第159
    條第1 項明定被告以外之人於審判外之言詞或書面陳述，除
    法律有規定者外，不得作為證據。又被告以外之人於審判外
    之陳述，雖不符前4 條之規定（即刑事訴訟法第159 條之1
    至同條之4 ），而經當事人於審判程序同意作為證據，法院
    審酌該言詞陳述或書面陳述作成時之情況，認為適當者，亦
    得為證據；當事人、代理人或辯護人於法院調查證據時，知
    有第159 條第1 項不得為證據之情形，而未於言詞辯論終結
    前聲明異議者，視為有前項之同意，刑事訴訟法第159 條之
    5 定有明文。本件被告及其辯護人，除爭執證人顏君赫警詢
    筆錄之證據能力外（此部分無證據能力，已如上述），並未
    就卷內其餘證據資料之證據能力有所爭執，且迄於言詞辯論
    終結前，均未主張有刑事訴訟法第159 條第1 項不得為證據
    之情形，是應認其等已同意下列引用之卷內證據，均得作為
    證據，且經本院審酌後，認該等證據並無不適當之情形，應
    認本案下列引用之證據均有證據能力。
二、訊據被告對上開犯罪事實坦承不諱，核與證人顏君赫於100
    年4 月12日偵查中及本院審理時到庭具結證述之情節大致相
    符（見偵查卷第83頁反面；本院卷第31頁），足堪採信。
三、按甲基安非他命雖係毒品危害防制條例第2 項第2 款所規定
    之第二級毒品，但其亦屬於藥事法所稱之「禁藥」（即藥事
    法第22條第1 款所稱之「經中央衛生主管機關明令公告禁止
    製造、調劑、輸入、輸出、販賣或陳列之毒害藥品」），而
    明知為禁藥而轉讓者，藥事法第83條亦定有處罰明文。故行
    為人明知為禁藥即甲基安非他命而轉讓予他人者，除成立毒
    品危害防制條例第8 條第2 項之轉讓第二級毒品罪外，亦構
    成藥事法第83條第1 項之轉讓禁藥罪，此係屬同一犯罪行為
    而同時有二種法律可資處罰之法條（規）競合情形，應依「
    重法優於輕法」、「後法優於前法」等法理，擇一處斷。而
    毒品危害防制條例第8 條第2 項轉讓第二級毒品罪之法定本
    刑為6 月以上5 年以下有期徒刑，得併科新臺幣70萬元以下
    罰金。而藥事法第83條第1 項轉讓禁藥罪之法定本刑為7 年
    以下有期徒刑，得併科新臺幣500 萬元以下罰金。且被告於
    本案所犯轉讓甲基安非他命之數量，亦無證據達於應依毒品
    危害防制條例第8 條第6 款及第9 條之規定加重其刑至2 分
    之1 之情形。則藥事法第83條第1 項之罪之法定本刑，顯較
    毒品危害防制條例第8 條第2 項之罪之法定本刑為重，依前
    述「重法優於輕法」之法理，就被告轉讓甲基安非他命部分
    之行為，自應優先適用藥事法第83條第1 項之規定處斷（最
    高法院97年度臺非字第397 號判決參照）。核被告所為，係
    犯藥事法第83條第1 項之轉讓禁藥罪。其持有甲基安非他命
    之低度行為，為轉讓禁藥之高度行為所吸收，不另論罪。公
    訴人認被告所為應就毒品危害防制條例第8 條第2 項之轉讓
    第二級毒品罪及藥事法第83條第1 項之轉讓禁藥罪，依刑法
    第55條從一重處以藥事法第83條第1 項之轉讓禁藥罪，尚有
    誤會。
四、爰審酌被告明知為禁藥，不得轉讓，竟違反法令，所為係戕
    害他人健康之行為，助長社會上施用毒品之不良風氣，對社
    會治安所生之危害甚鉅，又審酌其轉讓人數僅1 人，轉讓數
    量非多，及犯罪後已坦承之犯後態度等一切情狀，量處如主
    文第1 項所示之刑，以示懲儆。
貳、無罪部分：
一、公訴意旨另以：被告陳柏丞明知甲基安非他命係毒品危害防
    制條例第2 條第2 項第2 款所列管之第二級毒品，不得非法
    持有、販賣，竟基於意圖販賣甲基安非他命毒品以營利之犯
    意，持用蘇炳坤（另案提起公訴）遭查獲後所遺留之門號00
    00000000號行動電話為販毒聯絡工具，為下列販賣毒品犯行
    ：(一)被告陳柏丞於100 年3 月22日17時37分許，以上開門號
    行動電話，撥打顏君赫持用門號0000000000號行動電話，相
    約見面後；旋於其後某時，由被告陳柏丞攜運甲基安非他命
    毒品，前往臺中市○區○○路與山西路「嘉年華KTV 」前，
    交付甲基安非他命毒品1 包（重量不詳）予顏君赫，顏君赫
    當場交付現金新臺幣（下同）1000元予被告陳柏丞，而販賣
    第二級毒品交易完成。(二)又於100 年3 月24日15時45分許，
    被告陳柏丞與顏君赫相約在臺中市○區○○路與復興路口交
    易毒品，因故未進行交易；其後於同日17時，在臺中市○區
    ○○路1 段68號前，為警查獲被告陳柏丞，並扣得第二級毒
    品甲基安非他命1 小包（毛重約1.6 公克，驗餘淨重1.3892
    公克，扣押物品目錄表誤載為1.6 KG）、安非他命吸食器2
    組、SONY牌行動電話1 支（含門號0000000000號SIM 卡）、
    山寨版行動電話1 支（含門號0000000000號SIM 卡）等物。
    因認被告陳柏丞就(一)部分，係涉犯毒品危害防制條例第4 條
    第2 項之販賣第二級毒品既遂罪嫌；就(二)部分，係涉犯毒品
    危害防制條例第4 條第6 項、第2 項之販賣第二級毒品未遂
    罪嫌【按刑事訴訟之審判，係採彈劾主義，亦即不告不理原
    則，法院對於被告之行為，應受審判之對象（範圍），乃指
    起訴書所記載之被告「犯罪事實」而言。起訴係一種訴訟上
    之請求，犯罪已經起訴，產生訴訟繫屬及訴訟關係，法院即
    有審判之權利及義務。是以若起訴書犯罪事實欄內，對此項
    行為已予以記載，即為法院應予審判之對象。因檢察官起訴
    書犯罪事實欄已敘明上開(二)部分之事實（即被告陳柏丞‧‧
    基於意圖販賣甲基安非他命毒品以營利之犯意‧‧於100 年
    3 月24日15時45分許‧‧相約在臺中市○區○○路與復興路
    口交易毒品，因故未進行交易），雖起訴法條漏載毒品危害
    防制條例第4 條第6 項、第2 項之販賣第二級毒品未遂罪法
    條，仍應為本院審理範圍；至公訴人蒞庭時表明此部分僅描
    述查獲之經過，並非起訴範圍《見本院卷第90頁反面》，與
    起訴書前揭所載不符，復未為撤回之意思表示，非屬訴訟上
    請求，依法本院仍應予以審理，合先敘明）。
二、按犯罪事實應依證據認定之，無證據不得認定犯罪事實；不
    能證明被告犯罪者，應諭知無罪之判決，刑事訴訟法第154
    條第2 項、第301 條第1 項分別定有明文。又認定不利於被
    告之事實，須依積極證據，苟積極證據不足為不利於被告事
    實之認定時，即應為有利於被告之認定，更不必有何有利之
    證據；認定犯罪事實所憑之證據，雖不以直接證據為限，間
    接證據亦包括在內，然而無論直接或間接證據，其為訴訟上
    之證明，須於通常一般之人均不致有所懷疑，而得確信為真
    實之程度者，始得據為有罪之認定，若其關於被告是否犯罪
    之證明未能達此程度，而有合理性懷疑之存在，致使無從形
    成有罪之確信，根據「罪證有疑，利於被告」之證據法則，
    即不得遽為不利於被告之認定。再事實之認定，應憑證據，
    如未能發現相當證據，或證據不足以證明，自不能以推測或
    擬制之方法，以為裁判之基礎。又刑事訴訟法第161 條第1
    規定：檢察官就被告犯罪事實，應負舉證責任，並指出證明
    之方法。因此，檢察官對於起訴之犯罪事實，應負提出證據
    及說服之實質舉證責任。倘其所提出之證據，不足為被告有
    罪之積極證明，或其指出證明之方法，無從說服法院以形成
    被告有罪之心證，基於無罪推定之原則，自應為被告無罪判
    決之諭知（最高法院分別著有30年上字第816 號、76年臺上
    字第4986號、40年臺上字第86號、92臺上字128 號判例可資
    參照）。再者，當事人得聲請法院調查證據，而法院為發見
    真實，亦得依職權調查證據，但限於維護公平正義或對被告
    之利益有重大關係之事項為限，修正刑事訴訟法第163 條第
    1 、2 項定有明文。故法院固得依職權調查證據，但並無蒐
    集證據之義務。蒐集證據乃檢察官或自訴人之職責，事實審
    法院應以調查證據為其主要職責，其調查之範圍，亦以審判
    中所存在之一切證據為限，案內不存在之證據，即不得責令
    法院為發現真實，應依職權從各方面蒐集證據（最高法院91
    年度臺上字第5846號判決可資參照）。
三、本件檢察官起訴意旨認被告陳柏丞涉犯販賣第二級毒品既、
    未遂罪嫌，無非係以顏君赫之證詞、通聯紀錄、通訊監察譯
    文及上開扣案毒品、吸食器、行動電話等，資為主要論據。
    訊據被告固承認其當時使用0000000000號行動電話，100 年
    3 月22日、100 年3 月24日有以該行動電話與顏君赫使用之
    0000000000號行動電話聯絡，100 年3 月24日17時許遭查獲
    時有查扣上開毒品、吸食器、行動電話等物，惟堅詞否認涉
    有上開販賣第二級毒品既、未遂犯行，辯稱：伊並沒有販賣
    第二級毒品給顏君赫，100 年3 月22日17時37分許之通聯，
    係伊要還顏君赫新臺幣（下同）1 萬200 元，只有通話，並
    沒有碰面，後來直到晚上10、11時許，顏君赫才跟伊約在中
    科之台中牛排館附近見面，伊還錢後，顏君赫知道伊有錢，
    還一直要向伊借2 萬元，但伊直到23日中午才借顏君赫2 萬
    元。3 月24日約碰面，是為了談監視器鏡頭及向顏君赫要錢
    的事，並不是約定要交易甲基安非他命，應不為罪等語。
四、經查：
(一)、就100年3月22日販賣甲基安非他命既遂部分：
  1.證人顏君赫前後證述不一，是否真實尚有可疑：
  (1)先於100 年3 月24日偵查中證稱：「就前天3 月22日晚上大
    概8 點至9 點間在我家中施用【毒品甲基安非他命】，我便
    用錫箔紙燒烤用嘴巴吸」、「（問：你前次何時向綽號沙士
    購買安非他命毒品？）。前天22日。大概是下午黃昏，天還
    沒暗，應該是下午3 點至4 點間，那時候跟他碰面交易，在
    北區○○路的合家歡KTV 的路旁我的車內」、「（問：跟他
    購買多少金額數量的毒品？）安非他命一千元，就1 小包大
    概可以施用2 次」、「（問：你在跟綽號沙士購買毒品前是
    如何聯絡？）我使用0000000000撥打綽號沙士的電話是474
    的電話，我要看電話簿才知道完整號碼」、「（問：你還記
    得如何跟綽號沙士在電話中相約？）都說碰面再說」、「（
    問：提示0000000000通訊監察譯文，是不是3 月22日下午17
    時37分？）跟他通電話那時，我剛起床，在我南區○○路的
    家中，我整理一下就出門，我用手機跟他聯絡。我前天休假
    沒上班，他後來有用公用電話打我手機，他意思說他有去處
    理東西，那天有跟他拿1000元安非他命」、「（問：為何沙
    士在前天晚上23點42分又撥打電話給你？《提示譯文》）我
    有說過這些內容，我當時坐計程車給人家載，交易是在下午
    4 至5 點，這通是跟他見面，他借我錢1 萬8 千元，在福科
    路牛排館附近跟他借1 萬8 千元」、「（問：你跟他交易毒
    品的時間地點是在哪一通電話之後？）就是3 月22日下午17
    時37分那通之後，他又打公用電話約在漢口路與山西路的嘉
    年華KTV 。剛剛我講錯不是合家歡」、「（問：你剛剛不是
    說當天晚上8 至9 點你在家中施用安非他命，為何你在晚上
    23時人卻又在外面計程車內？）當天我跟沙士拿完毒品之後
    就回家施用時間大概是8 至9 點，後來11點多出門跟他借錢
    ，我有先去火葬場找同事，下來離台中牛排館不遠，我才跟
    他約在那見面，我手機放在計程車，有未接來電我再回給他
    」、「（問：綽號沙士男子除了毒品交易外，還有無其他往
    來？）我還欠他1 萬8 千元，除此無其他往來」、「（問：
    沙士借你1 萬8 千元有沒有收你利息？）沒有。因為他前幾
    天玩電動遊戲機，聽他說有贏錢20至30萬，其實他是拿2 萬
    元給我，但之前他欠我2 千元還沒還，扣掉2 千所以算跟他
    借1 萬8 千元」等語（見偵查卷第27至29頁）。
  (2)復於100 年4 月12日偵查中證述：「（問：你怎麼知道他使
    用公共電話撥打你手機？）我知道他之前電話都是預付卡，
    因為那天我手機接到的電話沒有來電號碼，一般來說沒有顯
    示號碼的是公共電話，我才會認為他用公共電話打的」、「
    （問：陳柏丞在這通電話中跟你說了什麼事？他人在哪裡？
    ）我不知道他在哪裡，他跟我約地點而已，正常的話我都會
    帶手機出門，我後來直接到約定的地點，就沒再電話聯絡」
    、「（問：你接到陳柏丞公共電話聯絡當時，你人在南區住
    處？）應該是」、「（問：《提示0000000000號通聯紀錄）
    3 月22日下午7 點9 分39秒，有一通00000000號的電話打到
    你手機，是否就是這一通？）我想一下，我不確定」等語（
    見偵查卷第83頁）。
  (3)嗣於本院100 年7 月20日審理時到庭具結證稱：「（問：《
    提示警卷P50 及P50 反面通聯紀錄》『喂，哥哥你在睡覺』
    、『剛要打電話給你而已‧‧』『我要坐車，你不用上班』
    、『喂，你在哪裡，我在牛排館』這4 通電話通聯是在講什
    麼？）就跟被告約見面而已」、「（問：那天你有無與被告
    見面？）有，在西屯路中科那邊的臺中牛排館旁邊見面」、
    「（問：那天你跟被告見面作什麼事？）就聊天而已」、「
    （問：之前有無欠你一萬二千元？）對。被告那天有還我一
    萬二千元，當天我又跟他借一萬八千元，因為我要還朋友錢
    」、「（問：《提示100 偵7480號卷P27-29證人偵訊筆錄並
    告以要旨》你說你在3 月22日在嘉年華KTV 向綽號沙士的被
    告購買一包甲基安非他命1000元，所述是否實在？）我是有
    跟被告買，但是我沒有拿錢給他，錢先欠著」、「（問：你
    跟被告聯絡時，被告使用的行動電話是否是0000000000？）
    是」、「（問：你在警、偵訊時都說100 年3 月22日下午5
    時37分以行動電話跟被告聯絡後，在漢口路、山西路的嘉年
    華KTV 跟被告買了一包甲基安非他命，你交給他1000元，有
    何意見《告以要旨》？）我沒有給被告錢，錢先欠著」、「
    （問：被告為何願意讓你先欠著？）我就沒有拿錢給被告，
    我跟被告說先欠著，被告有同意」、「（問：這次被告確實
    是用公共電話跟你聯絡？）因為我接到的電話是沒有顯示來
    電號碼，我才想說是用公共電話打的」、「（問：100 年3
    月22日那次跟被告買毒品時，到底有無交1000元給被告？）
    我是跟被告說先欠著，我確實有跟被告拿毒品，但沒有交錢
    給被告。警、偵訊所述應該是我講錯了」、「（問：《提示
    警卷P50 通聯紀錄》是否你與被告的通聯紀錄？）對。那天
    之後被告又另外用公共電話打我手機，另外約碰面地點交易
    ，後來就是約在嘉年華KTV 」、「（問：當天到底與被告約
    在哪裡見面？）凌晨在牛排館那邊確實有與被告見面，當天
    應該只有見那一次面而已，他把毒品交給我的時間應該是別
    天，可能是我記錯了。約在牛排館碰面跟毒品交易應該不是
    同一天」、「（問：買甲基安非他命1000元這次是在牛排館
    碰面之前或之後？）應該是牛排館碰面之前」、「跟被告買
    甲基安非他命應該是在牛排館見面之前，交易地點是在嘉年
    華KTV 附近，時間應該是3 月22日之前。我還有另一支電話
    ，號碼是0000000000，我現在忘記被告到底是打我356 或
    406 的電話號碼，因為他兩支電話都會打」、「（問：《提
    示偵卷P83 》偵訊時你說3 月22日5 時37分後被告用公共電
    話跟你聯絡才約在嘉年華KTV 交易毒品，有何意見？）對，
    我當時是按照我當時的記憶據實陳述」、「（問：牛排館見
    面那天，被告欠你一萬二？）對。見面後被告一萬二有還我
    ，隔天我又另外跟被告借一萬八，被告也同意借我，當時氣
    氛也都還好」等語（見本院卷第29頁反面至32頁）。
  (4)復於本院100 年11月9 日審理時到庭具結證述：「（問：被
    查獲前的最後一次，是誰先打電話給誰？）我記得是被告先
    打電話給我的，但是他打來的好像是沒有號碼的，時間約下
    午。當時被告先打電話給我，我好像在家裡，我好像跟他說
    我在睡覺要起來準備一下，之後我出門再打給他。後來我出
    門就有打電話給被告，就約在嘉年華KTV 那邊見面。（後改
    稱）後來我起來後有無打電話給他，我不太記得，但是我記
    得後來有約在嘉年華KTV 那邊等他」、「（問：在嘉年華見
    面的時間是何時？）晚上，天色已經暗了，正確時間我也不
    太記得了」、「（問：見面後的情形為何？）見面後，被告
    有交付甲基安非他命給我，錢也是用扣的，扣一千元」、「
    （問：那天一直到晚上還有無再與被告見面？）有一次，但
    是我不記得是不是那天晚上。有一次是他剛好去玩遊戲機有
    贏錢，那天晚上過12點陳柏丞跟我說他贏了30多萬，他有要
    還我錢，他還了我之後，換我跟他借錢，那次我們是約在西
    屯路的台中牛排館對面」、「（問：你之前在偵訊及本院前
    次審理時，你都有提到你跟被告購買毒品的那次是下午聯絡
    的，後來你有提到有接到不詳電話打給你，你們才約在嘉年
    華KTV 見面。在本院又改稱，不記得有該通電話，實情究竟
    為何？）被告確實又有打電話給我，但是沒有顯示來電號碼
    ，應該就是有約，我才會過去」、「（問：《提示偵卷P19
    ，100 年3 月22日17時37分被告撥給你0000000000號手機之
    通聯譯文》有無印象？）有。這應該就是我剛跟法院說最後
    一次被告賣我安非他命，我扣他最後一次錢的那次」、「（
    問：《提示偵卷P78-1 ，0000000000，100 年3 月22日下午
    17時38分以後之通聯紀錄》請你指出你後來有打給被告跟他
    約見面的電話是哪通？）我不記得後來是我打給被告，還是
    被告打給我。這個通聯紀錄我找不太出來」、「（問：《提
    示偵卷P19-20，100 年3 月22日下午5 時37分、100 年3 月
    22日下午11時42分通聯譯文》100 年3 月22日下午你在見面
    他打電話給你，你們約在嘉年華，後來晚上11點多，又約在
    台中牛排館見面，這到底是不是當天的情形；還是下午5 點
    多的那通電話你們就直接約晚上11點多在台中牛排館見面？
    ）好像5 點多以後那通電話就直接約晚上11點多見面」、「
    （問：你從100 年3 月22日下午5 時37分、100 年3 月22日
    下午11時42分通聯譯文的前後文對話內容，還是沒辦法想起
    來是否是5 點37分後那通電話就直接約晚上11點多見面？）
    看起來好像是直接約晚上11點多見面，我現在不太記得」、
    「（問：被告是否會在同一個時段使用0000000000門號及未
    顯示電話的來電同時跟你聯絡？）有這樣情形，有時候他的
    預付卡沒有錢，他就會用公用電話打電話給我」、「（問：
    被告一定用公用電話還是用其他預付卡打電話給你？）一定
    會用公用電話，因為被告沒什麼錢，他沒辦法買那麼多預付
    卡」、「（問：你怎麼知道被告是用公用電話打給你？）因
    為我有聽到公用電話特殊的「兜、兜、兜《音同，台語發音
    》的聲音」、「（問：你剛才有提到你在100 年3 月22日買
    完甲基安非他命之後，當晚有回家吃甲基安非他命，你可以
    確定那個時間是100 年3 月22日？）我現在回想是有這個事
    情，但是日期哪天我現在不記得，我沒有辦法確定」等語（
    見本院卷第83頁至第87頁）。
  (5)仔細勾稽比對證人上開證詞可知，證人先後所述不一，就購
    毒時間：有時說是3 月22日下午3 、4 點，有時說是3 月22
    日17時37分那通之後，有時說是當天晚上8 至9 點之前，有
    時說是在當晚牛排館碰面之前，有時說是在3 月22日之前；
    就購毒地點：有時說是合家歡KTV ，有時說是嘉年華KTV ；
    就證人與被告聯絡之行動電話：有時說被告撥打其使用之
    0000000000，有時說不確定被告是打0000000000號，還是打
    0000000000號；就購毒時究有無交付1000元價金予被告或係
    以抵債方式為之；3 月22日證人究與被告見面幾次，證人所
    述均先後不一致，衡情，證人乃親自見聞上開情事者，應有
    相當之記憶，縱小細節部分可能因時間之經過而有可能遺忘
    ，然證人於100 年3 月24日偵查中之證詞僅距3 月22日相隔
    兩天，若真有購毒乙情，焉有可能於該次偵查庭中即一再反
    覆為矛盾之陳述？此顯與常情有違。據上，足認證人之證詞
    之憑信性，實存有疑竇。況參酌證人於本院100 年11月9 日
    審理時之上開證詞可知，證人對於渠究竟是否於100 年3 月
    22日有向被告購買毒品乙情，渠根本無法確定正確日期為何
    ，足認渠先前於偵查中所述，極可能是憑印象猜測、附和之
    詞，尚難逕採為真。
  2.又證人雖數次證稱：被告於100 年3 月22日17時37分許，先
    以0000000000號行動電話撥打證人行動電話0000000000號，
    後來又以「公用電話」撥打證人之行動電話0000000000號，
    並約定地點進行交易毒品，並於本院100 年11月9 日審理時
    確認渠有聽到公用電話特殊的聲音，因而可確定是使用公用
    電話等情，然比對卷附之通聯紀錄（見偵查卷第77至79頁）
    ，100 年3 月22日至3 月23日間，並未有公用電話撥打證人
    0000000000號行動電話之紀錄【其中雖有一通0000000000之
    市內電話紀錄，然申辦人為劉阿嬌，係證人之其他友人所撥
    打，業據證人證述在卷（見本院卷第85頁），且申裝地點在
    臺中市○區○○路三段（見偵查卷第85頁）】，而且依基地
    台顯示之紀錄可知，證人自3 月22日17時37分起至3 月22日
    23時止，多數時間均停留在南區及西區，並未有靠近其證稱
    之毒品交易地點即北區○○路、山西路附近，此顯與證人之
    上開證詞明顯不符，足見證人之證詞實有可疑。
  3.再核對被告與證人之通訊監察譯文及通聯紀錄（見警卷第50
    至55頁；偵查卷第77至79頁），明顯可知，被告與證人間自
    3 月22日15時47分起至3 月24日15時01分許止，彼此間以00
    00000000及0000000000行動電話迭有聯絡，足認其等2 人於
    3 月22日至3 月24日被查獲為止，顯然不知其等電話已遭監
    聽之情事，而被告之0000000000行動電話自3 月22日17時37
    分與證人聯繫後，亦不間斷地陸續與其他人進行通話聯絡，
    並未有無法使用之情形，衡情，茍真如證人所稱，3 月22日
    17時37分該通電話係欲聯絡購毒事宜，而被告嗣後確有再以
    電話告知證人交易之地點屬實，則被告應該是會繼續以0000
    000000行動電話，撥打證人之0000000000較合常情，焉有可
    能反常地以公用電話與證人聯絡？此實與常理有違，顯有可
    疑。
  4.再者，檢察官於起訴書中僅籠統指訴被告於3 月22日17時37
    分許人電話聯絡相約見面後，「其後某時」即攜毒品前往交
    易等情，起訴書中並未明確指出購毒時間，從卷附之通訊監
    察譯文中，亦無法明確看出被告與證人於該時間內有購毒之
    對話，在目前毒品交易採一罪一罰制度下，尚難遽認犯罪事
    實之舉證責任已臻明確。況從3 月22日17時37分之通訊監察
    譯文（見偵查卷第50頁）可知，證人當時係答覆被告：「我
    等一下出門，出門我再打給你」，比對3 月22日23時42分之
    譯文，證人稱：「剛要打給你而已」，此部分核與被告所辯
    3 月22日17時37分通話後，其並未與證人碰面，直到晚上11
    、12時才在台中牛排館與證人碰面乙節相符，足認被告所辯
    尚非無稽，從另面觀之，證人證稱被告嗣主動以公用電話聯
    繫云云，反與上開譯文內容齣齬。次查，3 月22日23時42分
    雙方約定見面後，是談債務問題，並無交易毒品之情，業據
    被告供述及證人證述一致，是亦無證據足認3 月22日23時42
    分後雙方有何交易毒品之行為，亦臻明確。
  5.綜上，本案公訴人雖指訴100 年3 月22日17時37分後某時，
    被告有販賣第二級毒品毒予證人顏君赫之行為，然上開證人
    顏君赫之證詞尚存有甚多疑點，亦與卷附之通訊監察譯文及
    通聯紀錄內容不符，自難遽信為真，而卷附之通訊監察譯文
    及通聯紀錄，僅足以證明被告與證人顏君赫間存有電話聯絡
    之事實，並不足以認定其等間確有毒品交易之事實，是在罪
    疑唯輕原則下，尚難遽認被告確有此部分之販毒行為甚明。
(二)、就100年3月24日販賣甲基安非他命未遂部分：
    被告辯稱當天見面係為商談監視器鏡頭及向顏君赫索討金錢
    等語，核與證人顏君赫於本院審理時到庭具結證稱：「（問
    ：3 月24日下午3 時45分你與被告見面是要作什麼事情？）
    因為我要買監視器的鏡頭，我有請被告幫我問，那天跟被告
    碰面並不是要買毒品」、「（問：當天與被告的通聯紀錄也
    未提到毒品交易的數量、金錢？）都沒有提到」、「（問：
    警詢時你說那天相約是要跟被告談債務的事情？）除了談鏡
    頭的事情外，因為我有跟被告借一萬八千元，我也順便要談
    這債務的問題，當天確實沒有要買賣毒品」等語大致相符（
    見本院卷第30頁反面），再觀之卷附3 月24日13時36分、14
    時06分及15時01分之通訊監察譯文（見警卷第54、55頁），
    分別載明「B ：你不是有認識小偷市場的嗎？A ：有呀B ：
    那監視器買的到嗎？A ：鏡頭的嗎？B ：對呀‧‧‧A ：我
    打電話問看看，看他家裡有沒有，沒有的話，叫他幫我們找
    呀」、「A ：我在路上，我剛剛在等朋友，剛出發B ：那我
    們在國光路復興路口交岔口好嗎？A ：那個店那唷B ：嗯，
    你有幫我問嗎？A ：等我消息」、「‧‧B ：那個有幫我問
    了嗎？A ：有，他說是舊的，不合適，會再跟那個聯絡，叫
    我明天過去一趟B ：好，你現在是要過來還是？A ：我們等
    一下，我會跟他一起過去跟你見面，見面再談B ：好」等內
    容，核與被告所辯及證人顏君赫上開證詞一致，足認被告上
    開所辯，尚非子虛，應堪採信。雖證人顏君赫曾於100 年3
    月24日偵查中證稱：「（問：你今天下午跟綽號沙士見面本
    來要幹嘛？）跟他買二級毒品安非他命」、「（問：有沒有
    交易成功？）沒有，因為他一下說有，一下說沒有」等語（
    見偵查卷第27頁），似證述原本有交易毒品之意思，然參酌
    卷附通訊監察譯文，顯見雙方於電話中確實未曾提及交易毒
    品之種類、數量、價錢等情，自難遽認雙方間已達成買賣毒
    品之合意，自難成立買賣契約。又查，起訴書雖記載「其等
    相約交易毒品，嗣因故未進行交易」乙情，惟依目前卷內資
    料，亦查無其等2 人見面後，確有達成買賣毒品之合意，僅
    係因故買賣未遂之情形，準此，其等間既尚未成立買賣毒品
    契約，自無何販賣未遂之行為可言，甚為灼然，是被告就此
    部分自難以販賣第二級毒品未遂罪相繩，至為明確。
五、綜上所述，公訴人所舉之證據，尚難使本院遽認被告有上開
    販賣第二級毒品既、未遂之犯行，此外，復查無其他積極證
    據足認被告有公訴人所指之販賣第二級毒品犯行，既不能證
    明被告犯罪，揆諸前揭說明，自均應諭知被告無罪之判決。
    、免訴部分：
一、實質上一罪之刑罰權為單一，故其犯罪事實之一部如經判決
    有罪確定，其既判力自及於全部，其他部分如經起訴，僅應
    從程序上諭知免訴之判決，毋庸再從實體上為有罪或無罪之
    判決，此為刑事訴訟法第302 條第1 款所定一事不再理原則
    所當然。又依同法第267 條、第268 條之規定，刑事裁判採
    訴訟主義，法院應就已經起訴及起訴效力所及之犯罪事實全
    部加以審判，將審理結果之裁判主旨記載於判決書之主文欄
    ，以回應起訴之請求。故檢察官以實質上一罪起訴者，法院
    審理結果，如認其中一部有罪，他部無罪、免訴或不受理，
    其判決主文固僅須記載有罪部分，以為單一刑罰權之宣示，
    而就其餘部分於理由欄敘明毋庸於主文另行諭知之理由，即
    為已足；但如認為一部應免訴或不受理，他部無罪，則應全
    部於主文內加以記載，始足以表示已就起訴事實全部加以裁
    判，以符訴訟主義之本旨（最高法院55年度第4 次民、刑庭
    總會會議決議(九)參照、96年度臺非字第129 號判決意旨參照
    ）。
二、公訴人起訴書已載明被告於100 年3 月22日販賣毒品既遂，
    並於3 月24日遭查獲持有扣案之第二級毒品甲基安非他命1
    小包乙情，足認起訴範圍仍包括被告持有第二級毒品罪嫌（
    最高法院96年度臺上字第7106號、96年度臺非字第129 號判
    決意旨參照）。又案件曾經判決確定者，應諭知免訴之判決
    ，刑事訴訟法第302 條第1 款定有明文。如前所述，本院既
    就販賣第二級毒品部分認應為無罪判決，本應另就被告持有
    第二級毒品部分為審理，然被告此部分持有第二級毒品犯行
    ，係為供施用而持有，業據被告供承在卷，其持有毒品之低
    度行為應為施用毒品之高度行為所吸收，而被告施用毒品之
    犯行，業據檢察官於100 年6 月21日以100 年度毒偵字第
    1220號提起公訴，並於100 年8 月3 日繫屬於本院，嗣經本
    院於100 年10月14日判決有期徒刑4 月，並就本案扣案之第
    二級毒品甲基安非他命1 小包及吸食器2 組予以諭知沒收，
    嗣於100 年10月31日確定在案，有上開起訴書、本院100 年
    度易字第2444號判決書、本院電話紀錄表及臺灣高等法院被
    告前案紀錄表在卷足憑，是本院就被告此部分持有第二級毒
    品犯行，自應依刑事訴訟法第302 條第1 款規定諭知免訴。
據上論斷，應依刑事訴訟法第299 條第1 項前段、第301 條第1
項、第302 條第1 款，藥事法第83條第1 項，判決如主文。
本案經檢察官黃勝裕到庭執行職務。
中    華    民    國   100    年    11    月    23    日
            刑事第十三庭  審判長法  官  賴妙雲
                                法  官  楊欣怡
                                法  官  蔡美華
以上正本證明與原本無異。
如不服本判決應於收受判決後10日內向本院提出上訴書狀，並應
敘述具體理由；其未敘述上訴理由者，應於上訴期間屆滿後20日
內向本院補提理由書（均須按他造當事人之人數附繕本）「切勿
逕送上級法院」。
                                書記官  謝惠雯
中    華    民    國   100    年    11    月    23    日
附錄本案論罪科刑法條全文藥事法第83條第1 項明知為偽藥或禁
藥，而販賣、供應、調劑、運送、寄藏、牙保、轉讓或意圖販賣
而陳列者，處7 年以下有期徒刑，得併科新臺幣5 百萬元以下罰
金。